臺灣橋頭地方法院民事判決　　　　　　110年度橋小字第674號
原　　　告　富邦產物保險股份有限公司

法定代理人　羅建明　
訴訟代理人　李證賢　
被　　　告　余麗鳳　
上列當事人間請求損害賠償事件，本院於民國110 年10月14日言
詞辯論終結，判決如下：
    主  文
被告應給付原告新臺幣貳萬零伍佰伍拾伍元，及自民國一一○年
五月八日起至清償日止，按週年利率百分之五計算之利息。
原告其餘之訴駁回。
訴訟費用新臺幣壹仟元由被告負擔新臺幣柒佰元，餘由原告負擔
。
本判決第一項得假執行。但被告如以新臺幣貳萬零伍佰伍拾伍元
為原告供擔保，免為假執行。
    事實及理由
一、原告主張：原告承保車牌號碼000-0000號自用小客車（下稱
    系爭汽車）之車體損失險，於保險期間之民國108 年6 月3
    日下午5 時10分許，因被告駕駛車牌號碼0000-00 號自用小
    客車（下稱被告車輛），從高雄市左營區曾子路與博愛路交
    岔路口之旺來昌停車場處，欲倒車離去時，不慎碰撞並毀損
    由訴外人趙心怡駕駛之系爭汽車（下就交通事故發生經過，
    簡稱系爭事故）。嗣原告已依保險契約賠付系爭汽車之修復
    費用新臺幣（下同）28,955元（含工資6,015 元、烤漆12,
    330 元、零件10,610元），爰依保險法第53條第1 項、民法
    第184 條第1 項前段、第191 條之2 前段規定提起本訴，請
    求被告應負賠償責任等語。聲明：被告應給付原告28,955元
    ，及自起訴狀繕本送達翌日起至清償日止，按週年利率5 ％
    計算之利息。
二、被告則以：對於系爭事故之發生，承認被告有過失，但事發
    地點屬於旺來昌賣場之私人停車場，系爭汽車駕駛人趙心怡
    當天並非前往該賣場購物，不得入內停放，且趙心怡對於系
    爭事故之發生，應有未注意車前狀況之過失。再者，原告主
    張之修繕項目包含調漆費用，如果是去原廠修理，為何還需
    要調漆費用及時間，且原告提出之估價單，尚有右後綜合燈
    總成項目、右後車門半總成項目，及PU膠、防鏽劑、防水布
    膠、耗材費等項目，認為這些項目有重疊，費用也不合理，
    更有非屬系爭事故造成之損害，應不得要求被告賠償。此外
    ，被告車輛因系爭事故之發生亦支出8,200 元修繕費用，希
    望與原告之請求相互抵銷等詞置辯。聲明：原告之訴駁回；
    如受不利判決，願供擔保請准宣告免為假執行。
三、本院得心證之理由：
㈠、按因故意或過失，不法侵害他人之權利者，負損害賠償責任
    ；汽車、機車或其他非依軌道行駛之動力車輛，在使用中加
    損害於他人者，駕駛人應賠償因此所生之損害，民法第184
    條第1 項前段、第191 條之2 前段定有明文。再被保險人因
    保險人應負保險責任之損失發生，對於第三人有損失賠償請
    求權者，保險人得於給付賠償金額後，代位行使被保險人對
    於第三人之請求權；但其所請求之數額，以不逾賠償金額為
    限，保險法第53條第1 項業已明定。經查，原告主張其承保
    系爭汽車之車體損失險，於保險期間之108 年6 月3 日下午
    5 時10分許，因被告駕駛被告車輛倒車時，不慎碰撞致毀損
    系爭汽車等節，已提出汽車險理賠申請書、行車執照、高都
    汽車股份有限公司北高服務廠（下稱高都公司北高服務廠）
    估價單、車損照片、統一發票、損害賠償代位求償切結書等
    件為證（見本院卷第13至27頁），並有系爭事故發生後為警
    製作之紀錄表存卷可參（見本院卷第44頁），且為被告所不
    爭執，故此部分之事實，先堪認定。
㈡、其次，原告主張系爭汽車經送請高都公司北高服務廠進行修
    復估價後，總計修復費用為28,955元（含工資6,015 元、烤
    漆12,330元、零件10,610元）一情，業提出與其所述金額相
    符之估價單、統一發票為據（見本院卷第19至21頁、第25頁
    ）。而被告雖執前詞抗辯部分修繕項目與系爭事故無關或無
    修復必要云云，但兩造汽車發生碰撞時，系爭汽車遭撞擊位
    置即為右後車門處，有被告提出系爭汽車之車損照片與員警
    製作之交通事故紀錄表對照可查（見本院卷第44頁、第91頁
    ），加以經本院以上開車損照片、估價單為附件，函詢高都
    公司北高服務廠有關系爭汽車之修復項目，是否均與被告提
    出之車損照片相符、是否均為修繕所必須、有無自然老舊或
    車主額外要求之修繕項目等節後，該公司業以110 高都字第
    1100034 號函文回覆：估價單所列之修繕項目均為照片所示
    之車損範圍所必須；無自然老舊或車主額外要求修繕之項目
    等語甚明（見本院卷第105 頁）。是以，原告主張之修復金
    額均與系爭事故相關，且有修復之必要性此節，應同堪審認
    ；至被告就其質疑部分，迄至本院言詞辯論終結前，既均僅
    提出主觀臆測看法，而未見具體事證可佐為真，則其抗辯內
    容，在無任何客觀證據可資證明之情形下，本院自無從遽為
    被告有利之認定。
㈢、再按負損害賠償責任者，除法律另有規定或契約另有訂定外
    ，應回復他方損害發生前之原狀；債權人亦得請求支付回復
    原狀所必要之費用，以代回復原狀，民法第213 條第1 項、
    第3 項規定甚明。而損害賠償既係在填補被害人所受之損害
    ，使其回復物被毀損前之應有狀態，自不應使之額外受利，
    故被害人修理材料以新品換舊品者，應予折舊。查系爭汽車
    修復所需費用為28,955元（含工資6,015 元、烤漆12,330元
    、零件10,610元）一節，雖經本院認定如前，但依上開說明
    ，計算被告應負擔賠償數額時，仍應扣除零件折舊部分始屬
    合理。次者，系爭汽車係103 年9 月出廠，有行車執照可按
    （見本院卷第17頁），迄至系爭事故發生時，使用期間為4
    年8 月又19日（出廠日期依民法第124 條第2 項規定，以10
    3 年9 月15日計算）；參酌營利事業所得稅查核準則第95條
    第6 項「固定資產提列折舊採用平均法、定率遞減法或年數
    合計法者，以1 年為計算單位，其使用期間未滿1 年者，按
    實際使用之月數相當於全年之比例計算之，不滿1 月者，以
    月計」之規定，應以使用4 年9 月計算折舊期間；再依行政
    院所頒固定資產耐用年數表及固定資產折舊率之規定，汽車
    耐用年數為5 年，則該車修理時更換零件部分得請求回復原
    狀之必要金額應為2,210 元【計算方式：１、殘價＝取得成
    本÷（耐用年數＋1 ）：10,610÷（5 ＋1 ）≒1,768 ；小
    數點以下四捨五入，下同。２、折舊額＝（取得成本－殘價
    ）×1/（耐用年數）×（使用年數）：（10,610－1,768 ）
    ×1/5 ×57/12 ≒8,400 。３、扣除折舊後價值＝（新品取
    得成本－折舊額）：10,610－8,400 ＝2,210 】，再加計不
    予折舊之工資6,015 元、烤漆12,330元後，原告得請求修復
    所須必要費用應為20,555元；逾此範圍之主張，即非有理。
㈣、至被告固認：趙心怡對系爭事故之發生，有未注意車前狀況
    之過失等詞。惟系爭事故之發生，乃被告駕駛被告車輛倒車
    撞擊系爭汽車之右後車門，已如前載，以兩車碰撞相對位置
    判斷，明顯可知趙心怡駕駛系爭汽車甫經過被告車輛後方位
    置之初，被告車輛尚未產生可能與後方經過之其他車輛發生
    碰撞，並可供來車判斷之行為情狀；參以汽車倒車時，應顯
    示倒車燈光或手勢後，謹慎緩慢後倒，並應注意其他車輛及
    行人，道路交通安全規則第110 條第2 款亦有明文，引路權
    先後順序判斷，同可知被告駕駛被告車輛欲倒車之際，本應
    注意並禮讓後方直行之系爭汽車先行，且應俟系爭汽車通過
    後，始可進行後續駕駛行為。依此，被告駕駛被告車輛在進
    行倒車動作時，既應禮讓系爭汽車先行，且系爭汽車遭碰撞
    位置，亦非駕駛人趙心怡可觀察並避讓之右後車門，則被告
    無視於此，反執前詞要求負有優先路權之系爭汽車，應注意
    其他車輛之倒車行為，並謂趙心怡與有過失，所述自無足取
    。另被告雖陳述：事發地點屬於旺來昌賣場之私人停車場，
    系爭汽車駕駛人趙心怡在事故當天並非前往該賣場購物，不
    得入內停放云云。然而，原告可否合法進入該停車場，乃原
    告之行為是否違反私人賣場相關規範，與系爭事故尚無必然
    關聯，且依一般智識經驗判斷，違規進入停車場之行為，通
    常亦不生系爭汽車將遭他人撞損之結果，是以，被告此部分
    陳述，顯無礙本院對趙心怡是否與有過失之認定。
㈤、末以，被告雖提出其車輛因系爭事故支出8,200 元修繕費用
    之單據，並抗辯應得與原告請求之賠償金額相互抵銷云云。
    然而，損害賠償之債，以有損害之發生及有責任原因之事實
    ，並二者之間，有相當因果關係為成立要件，故當事人主張
    損害賠償之債或對他方當事人之賠償請求主張抵銷者，如不
    合於此項成立要件，尚難認有可得主張之請求權或可抵銷之
    債權存在。經查，系爭汽車駕駛人趙心怡就系爭事故之發生
    ，並未見有故意或過失等可歸責性因素，已如前述，則系爭
    事故之發生，應負全部肇事責任者既為被告，其車輛縱使因
    系爭事故發生亦受有損害，徵諸上揭說明，業無從就自身之
    損失與他方之賠償請求金額相互抵銷，被告執以前詞抗辯，
    同有誤會，核無足採。
四、綜上所述，原告依保險法第53條第1 項、民法第184 條第1
    項前段、第191 條之2 前段規定提起本訴，請求被告應給付
    原告20,555元，及自起訴狀繕本送達翌日即110 年5 月8 日
    起至清償日止（起算依據詳見本院卷第61頁之送達證書），
    按週年利率5 ％計算之利息，為有理由，應予准許；逾此範
    圍請求，即屬無據，應予駁回。
五、原告勝訴部分，係依民事訴訟法第436 條之8 第1 項適用小
    額程序為被告敗訴之判決，依同法第436 條之20規定，應職
    權宣告假執行。另被告陳明願供擔保，聲請宣告免為假執行
    ，依法尚無不合，爰酌定相當之擔保金額宣告之。
六、本件事證已臻明確，兩造其餘攻擊防禦方法及舉證，經核與
    判決結果不生影響，無逐一論列之必要，併予敘明。
七、訴訟費用負擔之依據：民事訴訟法第79條。本件訴訟費用額
    ，依後附計算式確定如主文所示之金額。
中    華    民    國   110    年    10    月    29    日
                  橋頭簡易庭  法      官  楊博欽
以上正本係照原本作成。
民事訴訟法第436 條之24第2 項：對於本判決之上訴，非以違背
法令為理由，不得為之。
如對本判決上訴，須於判決送達後20日內向本院提出上訴狀，並
須表明原判決所違背之法令及其具體內容與依訴訟資料可認為原
判決有違背法令之理由。
中    華    民    國   110    年    10    月    29    日
                              書  記  官  程淑萍
訴訟費用計算式：
裁判費（新臺幣）   1,000元
合計               1,000元